臺灣苗栗地方法院刑事判決
111年度訴緝字第15號
                                     111年度訴緝字第16號
公  訴  人  臺灣苗栗地方檢察署檢察官
被      告  張智傑





上列被告因詐欺等案件，經檢察官經檢察官提起公訴（108年度
偵字第1401號）及追加起訴（108年度偵字第3142號、108年度偵
字第3143號），被告於本院準備程序中就被訴事實為有罪之陳述
，經告以簡式審判之旨，並聽取當事人之意見後，本院合議庭裁
定由受命法官獨任以簡式審判程序審理，判決如下：
    主  文
張智傑犯如附表一、二主文欄所示之罪，各處如附表一、二主文
欄所示之刑。應執行有期徒刑貳年參月。
未扣案之犯罪所得新臺幣貳仟陸佰陸拾玖元沒收，於全部或一部
不能沒收或不宜執行沒收時，追徵其價額。
    事  實
一、張智傑於民國107年10月間加入真實姓名、年籍不詳自稱「
    比瑟瑞恩」、「黃曉明」、「阿弟仔」之成年人與真實姓名
    、年籍不詳之成年成員組成之詐欺集團(張智傑所涉參與犯
    罪組織部分，經臺灣高等法院臺中分院以109年度金上更一
    字第46號判決確定，且依公訴意旨不在本案起訴範圍)，擔
    任提領詐得款項之「車手」，領款報酬為提款金額1%，而參
    與3人以上，以實施詐術為手段，所組成具有持續性、牟利
    性之有結構性犯罪組織。張智傑與上開詐欺集團成員，共同
    意圖為自己不法之所有，基於三人以上共同詐欺取財及掩飾
    隱匿詐欺所得去向之洗錢犯意聯絡，先由詐欺集團其他成員
    擔任機房話務手，分別對附表一所示之何語心、劉奕妏、王
    鈺婷、張建蓉施以如附表一所示詐術，致其等均陷於錯誤，
    而於附表一所示時間，將如附表一所示金額匯入如附表一所
    示人頭帳戶內，再由「比瑟瑞恩」以通訊軟體微信指示張智
    傑提供人頭帳戶金融卡予「阿弟仔」，張智傑與「阿弟仔」
    一同前往，並由「阿弟仔」於如附表一所示時、地提領如附
    表一所示款項，並交回張智傑，由張智傑扣除前述報酬後，
    放置於「黃曉明」指示地點再由「黃曉明」領取。嗣經警方
    調閱並過濾自動櫃員機提領畫面，始循線查悉上情。
二、張智傑、林佶民與上開詐欺集團成員，共同意圖為自己不法
    之所有，基於三人以上共同詐欺取財及掩飾隱匿詐欺所得去
    向之洗錢犯意聯絡，先由該詐欺集團其他成員擔任機房話務
    手，分別對附表二所示之符綺芝、趙庭君、黃莛勻、魯法瑜
    、王千瑜及周思含等人施以如附表二所示詐術，致其等均陷
    於錯誤，而於附表二所示時間，將如附表二所示金額匯入如
    附表二所示人頭帳戶內，再由「比瑟瑞恩」指示張智傑，由
    張智傑通知林佶民持「比瑟瑞恩」交付之人頭帳戶金融卡，
    於如附表二所示時、地提領如附表二所示款項，並交回張智
    傑，由張智傑扣除前述報酬後，放置於「黃曉明」指示地點
    再由「黃曉明」領取。嗣經警方調閱並過濾自動櫃員機提款
    畫面，始循線查悉上情。
三、案經何語心、王鈺婷、張建蓉、符綺芝、趙庭君、黃莛勻告
    訴後，由臺灣苗栗地方檢察署檢察官偵查起訴及追加起訴。
    理  由
一、按管轄之有無，固以起訴時為準，但起訴時雖欠缺管轄權，
    倘在法院未為管轄錯誤之判決前，復適法取得管轄權，則原
    管轄權之瑕疵即因此治癒，不得認法院無管轄權。以檢察官
    就相牽連案件中無管轄權部分之案件起訴為例，倘於起訴後
    法院判決前，隨即將相牽連而有管轄權部分之案件追加起訴
    ，則此時應認其已補正先前案件管轄權之欠缺，而得對相牽
    連之兩案合併審判；且相牽連之兩案既經為合併管轄，並予
    受理在案，則經審理結果，縱認原有管轄權部分之案件應為
    無罪、免訴或不受理之判決，法院仍應就合併管轄之他案續
    行審理，不得認原適法取得管轄之他案因此喪失其管轄權(
    最高法院102年度台上字第3464判決意旨參照)。本案檢察官
    起訴被告張智傑如附表一所示犯行，犯罪地雖不在本院轄區
    ，且被告張智傑之住居所地亦不在本院轄區，然於本院為管
    轄錯誤之判決前，檢察官既已追加被告張智傑如附表二所示
    犯行，且該案本院有管轄權，依上開說明，則起訴部分管轄
    權之瑕疵即因此治癒，合先敘明。
二、本案被告張智傑所犯係死刑、無期徒刑或最輕本刑為3年以
    上有期徒刑以外之罪，亦非高等法院管轄之第一審案件，其
     於準備程序進行中，就被訴事實為有罪之陳述，經本院告
    知 簡式審判程序進行審理，是依刑事訴訟法第273條之2規
    定 ，本案之證據調查，不受同法第159條第1項、第161條之
    2 、第161條之3、第163條之1及第164條至第170條規定之限
    制，合先敘明。
三、上開犯罪事實，業據被告張智傑於警詢、偵查及本院審理中
    坦承不諱（見臺南市政府警察局第一分局刑案偵查卷宗【下
    稱警卷】第1至7頁，見108年度偵字第1401號卷【下稱偵卷
    一】第39至44、53至55、65、67頁，108年度偵字第3142號
    卷【下稱偵卷二】第27至47、194至199、205至207頁，本院
    111年度訴緝字第15號卷【下稱本院卷一】第87、88、98、1
    06頁，本院111年度訴緝字第16號卷【下稱本院卷二】第77
    、78、106、114頁），核與同案被林佶民告於警詢、偵訊中
    證述（見偵卷二第55至75、151至154、186至192、20至203
    頁，108年度偵字第3143號卷【下稱偵卷三】第15至35頁）
    相符。此外，並有下列證據可佐：
  ㈠附表一所示告訴人何語心、王鈺婷、張建蓉、被害人劉奕妏
    於警詢中證述、告訴人何語心報案資料(何語心存摺明細、
    臺中市政府警察局第五分局文昌派出所受理刑事案件報案三
    聯單、內政部警政署反詐騙諮詢專線紀錄表)、被害人劉奕
    妏報案資料(郵政自動櫃員機交易明細表、臺中市政府警察
    局第二分局永興派出所受理刑事案件報案三聯單、內政部警
    政署反詐騙案件紀錄表)、告訴人王鈺婷報案資料(新北市政
    府警察局海山分局文聖派出所受理刑事案件報案三聯單、內
    政部警政署反詐騙諮詢專線紀錄表)、告訴人張建蓉報案資
    料(存摺交易明細、新政縣政府警察局新湖分局湖鏡派出所
    受理詐騙帳戶通報警示簡便格式表、受理刑事案件報案三聯
    單、內政部警政署反詐騙諮詢專線紀錄表)，附表一所示帳
    戶資料及交易明細、提領照片、提領地點明細（見警卷第11
    至17、19至24、26、28至40、43、44、55至64、66至71頁）
    。
  ㈡附表二所示證人即告訴人符綺芝、趙庭君、黃莛勻，證人即
    被害人王千瑜、周思含、魯法瑜於警詢中證述，熱點資料案
    件詳細列表及自動櫃員提款機監視器錄影畫面、附表二所示
    帳戶資料及交易明細各1份（見偵卷三第41至77、85至109 
    、119、121 、131、133頁）。
  ㈢綜上，足認被告張智傑之自白均與事實相符，被告張智傑所
    犯上開犯行，堪以認定，均應依法論科。
四、論罪科刑部分：
  ㈠核被告張智傑所為，均係犯洗錢防制法第14條第1項之一般洗
    錢罪、刑法第339條之4第1項第2款之3人以上共同犯詐欺取
    財罪。又被告張智傑與所屬之詐欺集團成員間，就本案犯行
    ，有犯意聯絡及行為分擔，應論以共同正犯。被告張智傑與
    詐欺集團成員就附表一編號3、附表二編號4 、6所示之被害
    人加重詐欺取財犯行，致使該等被害人依詐欺集團成員指示
    ，多次轉帳至人頭帳戶，各係於密切接近之時、地實施，侵
    害同一被害人之財產法益，各行為之獨立性極為薄弱，且係
    出於同一詐欺取財之目的，依一般社會健全觀念，在時間差
    距上難以強行分開，應視為數個舉動之接續施行，合為包括
    之一行為予以評價，屬接續犯。又詐欺取財罪既係為保護個
    人之財產法益而設，則關於行為人詐欺犯罪之罪數計算，除
    非存在時間或空間上之全部或局部之重疊關係，否則原則上
    自應依遭受詐騙之被害人人數定之。而就不同被害人所犯之
    詐欺取財行為，受侵害之財產監督權既歸屬各自之權利主體
    ，且犯罪時間或空間亦有相當差距，應屬犯意各別，行為互
    殊，應予分論併罰。再被告張智傑所犯第339條之4第1項第2
    款之3人以上共同詐欺取財罪、洗錢防制法第14條第1項之一
    般洗錢罪，依刑法第55條想像競合犯之規定，應從一重論以
    3人以上共同詐欺取財罪。另洗錢防制法第16條第2項規定：
    「犯前二條之罪，於偵查或審判中自白者，減輕其刑」，被
    告張智傑就所犯一般洗錢犯行，於偵查及審理中坦承不諱，
    原應依上開規定減輕其刑，然被告張智傑既從一重之加重詐
    欺罪處斷，且該重罪並無法定減刑事由，自無從再適用上開
    條項規定減刑，但本院於量刑時一併審酌。
  ㈡爰審酌被告張智傑加入詐欺集團，擔任取款收水工之工作，
    助長詐騙集團財產犯罪之風氣，擾亂金融交易往來秩序，影
    響層面廣泛，所為實屬不該，及如附表一、三所示各被害人
    遭詐騙匯入人頭帳戶內之金額，對被害人造成損害非輕，惟
    慮及被告張智傑就本案全部犯行，於偵查、本院審理中均自
    白不諱，態度尚可，併考量被告於本院審理中自陳入監前為
    臨時工、日收入一千元、智識程度高中肄業等一切情狀，分
    別量處如附表宣告刑欄所示之刑。再就本案10次犯行整體犯
    罪之非難評價、各行為彼此間之偶發性、各行為所侵害法益
    之專屬性或同一性予以綜合判斷，及斟酌被告張智傑犯罪行
    為之不法與罪責程度、對其施以矯正之必要性，爰依法定其
    應執行刑如主文所示。
  ㈢沒收：本案附表一、二所示被害人受騙匯款至人頭帳戶金額
    依序如附表一、二所示，而被告張智傑於警詢中自陳：提領
    現金拆帳大約是1%等語（見本院卷一第88頁，本院卷二第78
    頁），故犯罪所得以被告張智傑附表一、二所示提領款項共
    計26萬6,900元之1%計算為2,669元，應依刑法第38條之1第1
    項前段、第3項之規定，諭知沒收，於全部或一部不能沒收
    或不宜執行沒收時，追徵其價額。
　㈣末按犯第1項之罪者，應於刑之執行前，令入勞動場所，強制
    工作，其期間為3年，組織犯罪防制條例第3條第3項雖定有
    明文。然依據司法院於110年12月10日公布之釋字第812號解
    釋文，106年4月19日修正公布之組織犯罪防制條例第3條第3
    項規定：「犯第1項之罪者，應於刑之執行前，令入勞動場
    所，強制工作，其期間為3年。」（嗣107年1月3日修正公布
    第3條，但本項並未修正）就受處分人之人身自由所為限制
    ，違反憲法比例原則及憲法明顯區隔原則之要求，與憲法第
    8條保障人身自由之意旨不符，應自本解釋公布之日起失其
    效力。是上開規定既經司法院解釋認定為違憲、並宣告自11
    0年12月10日起失其效力，本院自無從再依上開已經失效之
    規定對被告張智傑為強制工作之諭知，一併指明。
據上論斷，應依刑事訴訟法第273條之1第1項、第299條第1項前
段，洗錢防制法第14條第1項，刑法第11條前段、第28條、第339
 條之4第1項第2款、第55條、第51條第5款、第38條之1第1項前
段、第3項，刑法施行法第1條之1第1項，判決如主文。
本案經檢察官簡泰宇提起公訴及追加起訴，檢察官楊景琇、楊岳
都到庭執行職務。
中    華    民    國   111    年    3     月    31    日
                  刑事第四庭  法  官  郭世顏
以上正本證明與原本無異。　　　　　　　　　　　　　　　　如不服本判決應於收受判決後20日內向本院提出上訴書狀，並應敘述具體理由。其未敘述上訴理由者，應於上訴期間屆滿後20日內向本院補提理由書(均須按他造當事人之人數附繕本)「切勿逕送上級法院」。告訴人或被害人如對本判決不服者，應具備理由請求檢察官上訴，其上訴期間之計算係以檢察官收受判決正本之日期為準。　　　　　　　　　　　　　　　　　　　　　　　　　　　　　　　　　　　　    書記官  呂  彧
中　　華　　民　　國　　111 　年　　3 　　月　　31　　日

附錄本案論罪法條：
中華民國刑法第339條之4
犯第339條詐欺罪而有下列情形之一者，處1年以上7年以下有期
徒刑，得併科1百萬元以下罰金：
一、冒用政府機關或公務員名義犯之。
二、三人以上共同犯之。
三、以廣播電視、電子通訊、網際網路或其他媒體等傳播工具，
    對公眾散布而犯之。
前項之未遂犯罰之。

洗錢防制法第14條
有第二條各款所列洗錢行為者，處7年以下有期徒刑，併科新臺
幣5百萬元以下罰金。
前項之未遂犯罰之。
前二項情形，不得科以超過其特定犯罪所定最重本刑之刑。
　　　　　　　　　
附表一：　　　　　　　　　
編號 被 害 人 詐欺方式 匯款時間 匯款金額(新臺幣) 匯入帳戶帳號 提款人、時間、金額（新臺幣）、地點 主文欄 1 何 語 心  於107年10月14日18時58分，撥打電話予何語心，假冒為網路購物公司人員，佯稱因刷卡操作錯誤，要求何語心至自動櫃員機依其指示操作更正，致其陷於錯誤，依詐欺集團成員之指示，於右揭時間操作自動櫃員機，將右揭款項匯入右列人頭帳戶內。 107年10月14日20時26分 2萬9,989元 林婇蕍玉山銀行帳戶(帳號0000000000000號) 由阿弟仔於下列時間，在臺南市○○路0段000號統一超商提領： ①107年10月14日20時35分提領2萬元(另有5元手續費) ②107年10月14日20時37分提領1萬元(另有5元手續費) 張智傑三人以上共同犯詐欺取財罪，處有期徒刑壹年參月。 2 劉 奕 妏 於107年10月14日19時5分，撥打電話予劉奕妏，假冒為網路購物公司人員，佯稱因刷卡操作錯誤，要求劉奕妏至自動櫃員機依其指示操作更正，致其陷於錯誤，依詐欺集團成員之指示，於右揭時間操作自動櫃員機，將右揭款項匯入右列人頭帳戶內。 107年10月14日20時29分 29,987元 林婇蕍華南商行帳戶(帳號000000000000) 由阿弟仔於下列時間，在臺南市○○路0段000號統一超商提領： ①107年10月14日20時44分提領2萬元(另有5元手續費) ②107年10月14日20時46分提領1萬元(另有5元手續費) ③107年10月14日20時52分提領2萬元(另有5元手續費) ④107年10月14日20時57分提領900元(另有5元手續費) 張智傑三人以上共同犯詐欺取財罪，處有期徒刑壹年參月。 3 王 鈺 婷 於107年10月14日14時19分，撥打電話予王鈺婷，假冒為網路購物公司人員，佯稱因刷卡操作錯誤，要求王鈺婷至自動櫃員機依其指示操作更正，致其陷於錯誤，依詐欺集團成員之指示，於右揭時間操作自動櫃員機，將右揭款項跨行存款方式存入右列人頭帳戶內。 107年10月14日20時45分、20時47分 1萬9,985元、9,985(另有手續費各15元) 林婇蕍華南商行帳戶(帳號000000000000)  張智傑三人以上共同犯詐欺取財罪，處有期徒刑壹年參月。 4 張 建 蓉 於107年10月14日某時許，撥打電話予告訴人張建蓉，假冒為網路購物公司人員，佯稱因刷卡操作錯誤，要求告訴人張建蓉至自動櫃員機依其指示操作更正，致其陷於錯誤，依詐欺集團成員之指示，於右揭時間操作自動櫃員機，將右揭款項匯入右列人頭帳戶內。 107年10月14日22時許， 9,999元 黃意云郵局帳戶(帳號0000000000000號) 由阿弟仔於107年10月14日22時21分，在臺南市○○路0段000號統一超商提領1萬元(另有5元手續費) 張智傑三人以上共同犯詐欺取財罪，處有期徒刑壹年貳月。 
附表二：
編號 被害人 詐欺方式 匯款時間 金額（新臺幣） 匯入帳戶帳號 提款人、時間、金額（新臺幣）、地點 主文欄 1 符綺芝  於107年10月26日14時20分，以電話向符綺芝佯稱為其表弟急需用錢，使其不疑有他，而依指示網路轉帳匯款。 107年10月26日某時 5萬元 詹家慇之台北富邦銀行帳號000000000000號帳戶 ⑴由林佶民於下列時間，在苗栗縣○○鎮○○街00號1樓全家超商竹南博愛店提領： ①107年10月28日17時38分提領2萬元(另有5元手續費) ②107年10月28日17時39分提領1萬元(另有5元手續費) ⑵由林佶民於下列時間，在苗栗縣○○鎮○○路00號玉山銀行竹南分行提領： ①107年10月28日19時29分提領2萬元(另有5元手續費) ②107年10月28日19時29分提領9,000元(另有5元手續費) ⑶由林佶民於下列時間，在苗栗縣○○鎮○○路00號統一超商慶竹店提領： ①107年10月28日20時0分提領2萬元(另有5元手續費) ②107年10月28日20時1分提領1,000元(另有5元手續費)  張智傑三人以上共同犯詐欺取財罪，處有期徒刑壹年肆月。  2 趙庭君 於107年10月27日19時20分，致電趙庭君，佯稱其之前網路購物時，因其購買商品條碼與經銷商之條碼不符，可協助取消付款設定云云，致其陷於錯誤，依指示操作提款機。 107年10月28日16時33分 2萬9,985元 同上  張智傑三人以上共同犯詐欺取財罪，處有期徒刑壹年參月。  3 黃莛勻 於107年10月28日17時3分，致電黃莛勻，佯稱其之前網路購物時，因將其資料誤登打成經銷商，需配合查帳，致其陷於錯誤，依指示操作提款機。 107年10月28日19時26分 2萬9,987元 同上  張智傑三人以上共同犯詐欺取財罪，處有期徒刑壹年參月。  4 魯法瑜 107年10月28日某時，致電魯法瑜，佯稱其之前網路購物時，因將其資料誤登打成經銷商，需配合查帳，致其陷於錯誤，依指示操作提款機。 107年10月28日19時55分、19時57分 5,025元、15元 同上  張智傑三人以上共同犯詐欺取財罪，處有期徒刑壹年貳月。  5 王千瑜 於107年10月28日19時33分，致電王千瑜，佯稱為網路購物之客服人員，因設定錯誤，須依指示操作ATM提款機重新設定方可解除，致其陷於錯誤，依指示轉匯款項。 107年10月28日21時36分 2萬9,987元 邵博安之臺灣銀行帳號000000000000號帳戶 ⑴由林佶民於下列時間，在苗栗縣○○鎮○○路00號統一超商慶竹店提領： ①107年10月28日21時34分提領2萬元(另有5元手續費) ②107年10月28日21時35分提領2萬元(另有5元手續費) ③107年10月28日21時37分提領8,000元(另有5元手續費) ⑵由林佶民於下列時間，在苗栗縣○○鎮○○路00號玉山銀行竹南分行提領： ①107年10月28日21時40分提領2萬元(另有5元手續費) ②107年10月28日21時41分提領1萬元(另有5元手續費) ⑶由林佶民於107年10月28日21時47分，在苗栗縣○○鎮○○街00號1樓全家超商竹南博愛店提領1萬8,000元(另有5元手續費)          張智傑三人以上共同犯詐欺取財罪，處有期徒刑壹年參月。 6 周思含 於107年10月28日20時32分，致電周思含，佯稱為網路購物之客服人員及銀行客服人員，因設定錯誤造成多付款，須依指示操作ATM提款機重新設定方可解除，致其陷於錯誤，依指示轉匯款項。 107年10月28日21時28分、30分、42分 3萬1,987元、1萬6,234元、1萬7,985元 同上  張智傑三人以上共同犯詐欺取財罪，處有期徒刑壹年肆月。